【裁判字號】    97,上易,151
【裁判日期】    980112
【裁判案由】    詐欺
【裁判全文】
臺灣高等法院花蓮分院刑事判決         97年度上易字第151號
上  訴  人
即  被  告  丁○○
選任辯護人  陳信伍律師
上列上訴人因詐欺案件，不服臺灣臺東地方法院96年度訴字第30
7號中華民國97年8月13日第一審判決（起訴案號：臺灣臺東地方
法院檢察署96年度偵緝字第37號），提起上訴，本院判決如下：
    主  文
上訴駁回。
    事實及理由
一、本案經本院審理結果，認第一審以上訴人即被告（以下稱被
    告）丁○○犯刑法第339條第1項之詐欺罪，判處有期徒刑1
    年4月，減為有期徒刑8月，認事用法並無不當，量刑亦稱妥
    適，應予維持，除對被告上訴意旨補充論述如下理由外，其
    餘均引用第一審判決書記載之事實、證據及理由（如附件）
    。
二、被告上訴意旨略以：
（一）證人甲○○、乙○○於偵查中之證述，均未經於審理詰問
      ，依刑事訴訟法第159條第1項規定，並無證據能力，原審
      採為證據，顯有違法。
（二）證人即告訴人甲○○前後所述不一，顯無證明力：
  １、於91年9月7日證稱被告於91年5月15日15時許，以試車為
      由向其借用ＣＴ─6813號自小客車後，即將車輛開走，且
      避不見面（見91聲字第88號卷第4頁）。
  ２、於92年3月7日證稱：系爭車輛係被告帶伊向通融汽車行購
      買，伊買來要用，並非人頭等語（見92發查續字第50號卷
      第9-10頁）。
  ３、92年4月2日證稱：被告有在辦貸款，伊找被告幫忙，被告
      說要弄一台車辦貸款，並說要給伊5萬元，伊就拿身份證
      、印章給被告辦，但被告沒給錢，5月15日去通融汽車簽
      名，當時不知伊為車主，當日拿到車後被告說要試車，將
      車開走就沒還等語（見92發查續字第50號卷第71頁）。
  ４、綜上所述，告訴人甲○○先證稱車係伊買，後改稱並非伊
      所買，前後不一，證人所言是否真實，已非無疑。
（三）再參以證人陳涵萌證稱：系爭車輛為乙○○介紹甲○○來
      看，是甲○○拿身份證給我過戶的等語（見92偵字第1142
      號卷第15頁）。原車主所述與甲○○所述不符，非如告訴
      人甲○○所言，係被告帶他去買，而係甲○○自己去購買
      該車。
（四）本件事實為告訴人甲○○購得系爭車輛後，向被告稱要將
      該車賣掉，被告乃介紹一名叫「阿和」之人去買，其後因
      車款未完全付清之糾紛，告訴人甲○○亦曾寫信給被告，
      說該人為被告介紹，要被告負責，否則要告被告，惟被告
      認並非伊購買，乃不予理會，後因多次搬家，未將該信件
      留下，詎告訴人甲○○竟捏造事實對被告提出告訴，以上
      具體理由，足證被告並未將系爭車輛取走，並無詐欺之事
      實等語。
三、經查：
（一）被告以外之人於偵查中之證述，依刑事訴訟法第159條之1
      第2項規定，除顯有不可信之情況者外，得為證據。本件
      被告於原審對證人甲○○、乙○○在偵查中之證述既未提
      出有何顯不可信之證據，亦均未主張上開證詞無證據能力
      ，且未聲請對上開2證人行使詰問權，有原審96年12月6日
      準備程序筆錄在卷可參，原審採為證據，並未違法。而證
      人乙○○經本院傳訊後詰問在卷，至被告於本院仍未聲請
      詰問證人甲○○，已放棄此證人之詰問權，本院亦認證人
      甲○○既已多次證述，故無傳訊之必要，則被告既就證人
      甲○○部分放棄對質詰問權，其辯稱因未行使對質詰問權
      ，故證人證詞無證據能力云云，顯無足採。故本院認原審
      認定事實所採證據，均符合法律規定，皆有證據能力。
（二）系爭ＣＴ─6813號車輛係和潤企業股份有限公司於91年10
      月20日於花蓮市○○街1-5號路邊取回，並向臺灣士林地
      方法院聲請點交系爭車輛，有該公司97年10月14日覆文字
      第29105228號函及所附臺灣士林地方法院函影本在卷可稽
      。再參以系爭車輛之違規紀錄，係自91年5月16日起，至
      取回車輛前，違規地點大皆在花蓮縣境內兼及臺東市區，
      有監理所函及違規通知單影本等資料附卷可參（見96偵緝
      第37號卷第32-3 9頁），足證系爭車輛於91年5月由告訴
      人購得後，至91年10月20日在花蓮市被取回前，系爭車輛
      之駕駛人應係在花蓮、臺東地區活動，且主要活動地點應
      係在花蓮。而被告雖住在臺東市區，惟於91年間確係在花
      蓮工作，亦經其坦承在卷，然告訴人則僅在臺東地區活動
      ，自不可能駕車行駛於花蓮地區，故被告辯稱其未使用系
      爭車輛云云，即顯有可疑。再參以上開系爭車輛之違規紀
      錄，其中於91年5月16日凌晨3時46分及同月日凌晨4時10
      分，短短數10分鐘內分別超速28公里及31公里（該路段限
      速60公里），且均係在花東公路志學段（見96偵緝第37號
      卷第34、35頁），而系爭車輛既係於91年5月15日甫由告
      訴人甲○○名義購入，按之常理，告訴人甲○○豈可能駕
      駛新購入之車輛於凌晨3、4時以超速2、30公里之時速行
      駛於與其毫無地緣關係而距離臺東市區○○○○里○○○○路志學段？況參以上開所述駕駛系爭車輛之人，依其超
      速之頻率及速度，足以推認駕駛系爭車輛之人應毫不畏懼
      或考慮超速之問題，可推知該人知悉車輛非其所有，不可
      能接受罰單，乃率爾為上開違規行為，故此項違規行為當
      係在花蓮市區附近工作之被告為求速返工作處所可能之行
      為，當可排除告訴人甲○○於購車後隔日有使用系爭車輛
      之情形，復參以告訴人甲○○於91年6月1日即以存證信函
      要求被告返還於91年5月15日以試車為由取走之系爭車輛
      （見92發查續字第50號卷第57頁），被告則僅在庭訊時辯
      稱伊未取走車輛，於當時對該存證信函並未有何具體之反
      對行為，此核與常情若接到與事實不符存證信函，當另以
      信函或其他方式表示意見不同。綜合上開所述，足以認定
      系爭車輛應係告訴人購得後即遭被告以試車之詐術取走，
      由被告駕駛，告訴人之指述應堪採信，被告辯解不可採。
      至被告所稱之伊介紹向告訴人購車之「阿和」，既未能提
      出任何證據予以證明確有該人存在，告訴人亦否認系爭車
      輛曾出售予「阿和」之人，故被告此部分辯解亦不可採。
      則系爭車輛既在被告於花蓮生活圈範圍內活動，而被告所
      辯之車輛由告訴人另出售他人部分亦無法證明，系爭車輛
      違規地點既在被告活動範圍內，則告訴人指稱被告係詐走
      系爭車輛之人等語，應堪信為實在，被告辯稱其上下班係
      騎乘機車云云，顯與認定駕車行駛與花東公路之行為無關
      ，其辯解不可採信。
（三）況依證人乙○○於本院之證述，其確實未見告訴人購得系
      爭車輛後曾駕駛過該車，而告訴人亦曾告知系爭車輛辦妥
      後即由被告取走等語，核與證人甲○○之證述大致相符。
      至證人乙○○雖於本院證稱對被告是否開過系爭車輛部分
      表示完全無印象，惟此係因事發迄今已6年多，一般人自
      無可能記清楚此種與己無關之細微事項，故尚不能依此反
      推證人乙○○於偵查中證稱曾見過被告駕駛系爭車輛之詞
      為不實在，蓋證人乙○○接受偵訊時距事發時間尚短，故
      而其記憶應較現詰問時清楚，其既於偵查中具結擔保其證
      詞之真實性，且核與證人甲○○之證詞相符，自堪認證人
      乙○○於偵查中之證詞可採。證人乙○○既證稱曾目擊被
      告駕駛系爭車輛，則被告辯稱未駕駛系爭車輛，且被告所
      辯系爭車輛業經告訴人出售予「阿和」之人，與其無關云
      云，顯不可採信。
（四）按告訴人、證人之陳述有部分前後不符，或相互間有所歧
      異時，究竟何者為可採，法院仍得本其自由心證予以斟酌
      ，非謂一有不符或矛盾，即應認其全部均為不可採信；尤
      其關於行為動機、手段及結果等之細節方面，告訴人之指
      陳，難免故予誇大，證人之證言，有時亦有予渲染之可能
      ；然其基本事實之陳述，若果與真實性無礙時，則仍非不
      得予以採信。又證人之供述前後稍有不符或相互間有所歧
      異，究竟何者為可採，事實審法院非不可本於經驗法則，
      斟酌其他情形，作合理之比較，定其取捨；若其基本事實
      之陳述與真實性無礙時，仍非不得予以採信，非謂一有不
      符或矛盾，即認其全部均為不可採信（最高法院74年台上
      字第1599號判例、97台上字第3829號判決參照）。故告訴
      人先後所述對購車之目的、介紹人或在場人等之證述雖略
      有差異，惟系爭車輛於其購得後即遭被告藉口取走部分之
      陳述則前後一致，此除自其各次證詞可查知外，告訴人於
      91 年5月15日購得系爭車輛，於91年6月1日即發存證信函
      要求被告將以試車為由取走之車輛返還，此有上開所述之
      存證信函影本在卷可稽（見91發查字第403號卷第5頁），
      按之常理，若係被告購得車輛後另行出售他人未取款，何
      可能於10多日後即發函被告要求返還試車時取走之車輛？
      況參以該存證信函之日期，亦核與被告嗣後辯稱之告訴人
      要賣車之詞不符，故證人乙○○縱曾聽聞告訴人與被告討
      論系爭車輛出售之事，惟亦僅能證明告訴人並無能力購車
      ，故欲將系爭車輛轉售，尚未能證明被告無詐騙告訴人系
      爭車輛之行為，反與告訴人指證被告以試車為由將車開走
      之事實較接近。
（五）至證人陳涵萌之證詞亦僅能證明系爭車輛為乙○○介紹甲○○購買，並不能證明被告當時未到場，及告訴人購買車
      輛係經由被告教導之事實，故被告以此辯稱告訴人即證人
      甲○○之證詞不實云云，尚不足採信。綜上所述，被告上
      開辯解均不可採，其上訴無理由，應予駁回。
據上論結，應依刑事訴訟法第373條、第368條，判決如主文。
本案經檢察官丙○○到庭執行職務。
中    華    民    國    98    年    1    月     12    日
                  審判長法  官   何方興
                        法  官   林德盛
                        法  官   王紋瑩
以上正本證明與原本無異。
本件不得上訴。
                        書記官   楊明靜
中    華    民    國    98    年    1     月    12    日
（附件）
臺灣臺東地方法院刑事判決               96年度訴字第307號
公  訴  人  臺灣臺東地方法院檢察署檢察官
被      告  丁○○  男  30歲（民國○○年○○月○○日生）
                    身分證統一編號：Ｚ000000000號
                    住臺東市○○街107巷166號
                    居臺東縣臺東市○○路○段17號
            高蒼松  男  32歲（民國○○年○月○日生）
                    身分證統一編號：Ｚ000000000號
                    住花蓮縣鳳林鎮○○路23巷34號
上列被告因偽證等案件，經檢察官提起公訴（96年度偵緝字第37
號），本院判決如下：
    主  文
丁○○意圖為自己不法之所有，以詐術使人將本人之物交付，處
有期徒刑壹年肆月，減為有期徒刑捌月。其餘被訴教唆偽證部分
，無罪。
高蒼松無罪。
    事  實
一、丁○○於民國91年4 月間，無付款之意，竟基於意圖為自己
    不法所有之犯意，趁甲○○需錢孔急之際，向甲○○佯稱可
    幫忙向銀行貸款，但須先購車，使銀行徵信時有財產可查等
    語，甲○○不疑有他，丁○○乃利用不知情之甲○○向通融
    汽車商行購車，以設定動產抵押之方式，由甲○○於91年 5
    月13日申請和潤企業股份有限公司（下稱和潤公司）與遠東
    國際商業銀行股份有限公司（下稱遠東銀行）合作之專案貸
    款，嗣由甲○○與遠東銀行簽訂汽車貸款申請書、貸款借據
    暨動產抵押契約書，使遠東銀行不疑有詐，辦理以動產擔保
    設定抵押之方式，立約提供貸款新臺幣（下同）22萬元，向
    通融汽車商行原車主陳涵萌購買車號CT-6813號自小客車1部
    ，並約定分36期攤還，每月一期8,176元，於同年5月15日甲○○與丁○○一同取車後，丁○○稱要試車後即將上開車輛
    開走，自此避不見面，致甲○○、遠東銀行及遠東銀行上開
    債權之受讓人和潤公司追索無著，始知受騙。
二、案經甲○○訴由臺灣臺東地方法院檢察署檢察官偵查起訴。
    理  由
甲、有罪部分：
壹、程序方面：
一、本件被告丁○○所為不利於己之陳述，並無出於強暴、脅迫
    、利誘、詐欺、疲勞訊問、違法羈押或其他不正之方法，亦
    非違反法定障礙事由經過期間不得訊問或告知義務之規定而
    為，依刑事訴訟法第156條第1項、第158條之2規定，應認其
    有證據能力。
二、按被告以外之人於審判外之言詞或書面陳述，除法律有規定
    者外，不得作為證據，刑事訴訟法第159條第1項定有明文。
    又被告以外之人於偵查中向檢察官所為陳述，除顯有不可信
    之情況者外，得為證據，同法第159條之1第2 項定有明文。
    證人乙○○、陳涵萌於檢察官偵查時具結所為之證述，被告
    未曾提及檢察官在偵查時，有任何不法取供之情形，是客觀
    上並無顯不可信之情況，則前揭證人於偵查中之證言自具有
    證據能力。
三、被告以外之人於審判外之陳述，雖不符刑事訴訟法第159 條
    之1至之4之規定，而經當事人於審判程序同意作為證據，法
    院審酌該言詞陳述或書面陳述作成時之情況，認為適當者，
    亦得為證據；當事人、代理人或辯護人於法院調查證據時，
    知有第159條第1項不得為證據之情形，而未於言詞辯論終結
    前聲明異議者，視為有前項之同意，刑事訴訟法第159 條之
    5 定有明文。查告訴人甲○○於檢察事務官及檢察官偵查中
    所述，及本案檢察官所舉之各項證據，被告於本院審理中均
    表示沒有意見，且迄於言詞辯論終結前，亦未就本院所調查
    之證據資料主張有刑事訴訟法第159條第1項不得為證據之情
    形，本院審酌該證據作成之情況，認均無不適當情事，依刑
    事訴訟法第159條之5第2 項之規定，均有證據能力，合先敘
    明。
貳、實體方面：
一、認定犯罪事實所憑證據及理由：
    訊據被告丁○○矢口否認犯行，辯稱：伊未開走CT-6813 號
    那部車子，當時是乙○○跟甲○○說要賣掉，伊說可以幫忙
    介紹，並有說那部車子是權利車，無法過戶，伊就介紹一位
    叫「阿和」的人去買，後來聽說他們有糾紛，但伊後來也沒
    有再去過問這件事情，伊沒有開走車子云云。經查：
（一）車號CT-6813號自小客車，係甲○○於於91年5月13日在台
      東市通融車行，以設定動產抵押之方式，由甲○○與遠東
      銀行簽訂汽車貸款申請書、貸款借據暨動產抵押契約書，
      約定以分期方式償還貸款22萬元，經融通汽車商行向原車
      主陳涵萌購買車號CT-6813號自小客車1部，有CT-6813 號
      車號車籍資料、遠東銀行汽車貸款申請書、貸款借據暨動
      產抵押契約書、91年8 月26日債權讓與契約書、動產擔保
      交易移轉契約書、動產抵押設定債權人變更登記申請書、
      動產擔保交易抵押設定申請書、通融汽車匯入匯款帳戶資
      料通知單附卷可稽。
（二）證人即告訴人甲○○證稱：丁○○係伊朋友，稱有在辦貸
      款，伊找丁○○幫忙，丁○○說要用一台車給伊辦貸款，
      給伊5萬，伊就拿身分證、印章給丁○○辦，5月15日丁○○找伊去通融汽車簽名，伊有簽名，沒有看契約內容，當
      天下午就拿到車，丁○○幫時和伊一起，丁○○負責開車
      ，後來說要試車，就將車開走沒有還伊，也沒有給伊錢，
      當時行照放在車上。事實上伊沒有要買車，伊不會開車，
      因伊要跟丁○○借錢，丁○○說認識金主，可以辦信用貸
      款（見92年度發查續字第50號卷第71、72頁）， CT-6813
      號是向通融汽車買的，用22萬買，都是貸款，伊沒有付錢
      ，伊根本不會開車，也沒有駕照（見上開發查卷第83、84
      頁），車輛買賣情形起初丁○○叫伊當保證人，伊不會開
      車，伊有簽貸款申請書，由伊出面買，丁○○帶伊去看車
      ，貸款後第1 期有付，後來沒付，丁○○說辦完貸款要給
      伊5 萬元，簽約時伊知道伊不是保證人，但因缺錢才簽，
      車子是丁○○要買的，可是過戶伊名下，丁○○是用伊當
      人頭買車，車子是丁○○要的（見92偵字第1142號卷第16
      、17頁），又稱：當時伊生活有困難，亟需用錢，丁○○
      說要辦貸款先要有一台車，就有辦法幫伊辦貸款，當時伊
      沒有錢買車，丁○○說第一期可以幫伊付，之後伊名下有
      車，就可辦貸款，之後乙○○、丁○○陪伊去車行買車，
      丁○○說要試車，便把車開走等語（見96年偵緝字第37號
      卷第11頁）。證人乙○○證稱：其認識甲○○，透過丁○○介紹認識，因他們想要買車，丁○○知道其有在幫忙仲
      介買賣車輛，其有仲介甲○○購買CT-6813 號車子，其只
      負責把人帶到車行，如有成交，其可獲得車行給的一點小
      報酬，但不會參與辦理汽車貸款，其只有將丁○○、甲○○帶至車行，就是臺東高工對面的融通車行等語（見96偵
      緝字第37號卷第27、28頁）。由上可知，甲○○無駕照，
      亦不會開車，其無買車之必要，足認被告丁○○係利用不
      會開車之甲○○申辦貸款購車，以遂其詐取該部自小客車
      之犯行，被告空言否認，不足採信。
二、新舊法比較：
    被告行為後，刑法業於94年2月2日修正公布，並於95年7 月
    1 日施行。按行為後法律有變更者，適用行為時之法律，但
    行為後之法律有利於行為人者，適用最有利於行為人之法律
    ，現行刑法第2條第1項定有明文。又刑法修正之比較新舊法
    ，應就罪刑有關之共犯、未遂犯、想像競合犯、牽連犯、連
    續犯、結合犯，以及累犯加重、自首減輕暨其他法定加減原
    因（如身分加減）與加減例等一切情形，綜其全部罪刑之結
    果而為比較。刑法第339條第1項之詐欺取財罪並未修正，惟
    法定刑中有併科罰金之規定，而修正前刑法第33條第5 款原
    規定：「罰金：1元以上」，修正後規定：「罰金：新臺幣1
    千元以上，以百元計算之」，業將科處罰金之最低額提高至
    新臺幣1 千以上，則修正前之規定對於行為人較為有利。另
    依刑法施行法第1條之1之立法說明，謂該條文第2 項係「考
    量新修正之刑法施行後，不再適用『現行法規所定貨幣單位
    折算新台幣條例』，為使罰金數額趨於一致，避免衍生新舊
    比較適用問題，以緩和實務適用法律之衝擊之前提下，規定
    第二項如上」等詞，顯見刑法施行法第1條之1第2 項增訂後
    ，自無再就「現行法規所定貨幣單位折算新台幣條例」、「
    罰金罰鍰提高標準條例」比較新舊法適用之問題。是關於刑
    法第339 條之法定刑為罰金刑提高標準部分，自應適用裁判
    時之法律即刑法施行法第1條之1之規定（最高法院96年度台
    上字第5331、5438號判決意旨參照）。
三、核被告所為，係犯刑法第339條第1項之詐欺取財罪。公訴意
    旨認此部分應構成刑法第335條第1項之侵占罪，容有未洽，
    惟起訴之基本犯罪事實同一，且經本院於審理中已告知就涉
    犯詐欺取財罪部分併予辯論，自應由本院變更起訴法條。爰
    審酌被告以利用不知情之人為人頭貸款購車之方式，詐欺銀
    行，已助長詐騙財產犯罪之風氣，造成被害人受有金錢損失
    ，其犯罪之手段、生活狀況、智識程度，且於犯後否認犯行
    ，犯後態度欠佳等一切情狀，量處如主文所示之刑。再被告
    犯罪時間係在96年4 月24日之前，合於中華民國九十六年罪
    犯減刑條例之規定，應依該條例第2條第1項第3 款規定，減
    其宣告刑二分之一。
乙、無罪部分
一、公訴意旨略以：丁○○又於90年10月間，因宋偉明之弟積欠
    其金錢10多萬元，遂要求宋偉明出面向銀行貸款購車，購得
    車輛由其使用，經宋偉明應允，於90年10月22日在臺東縣臺
    東市，由丁○○陪同宋偉明前往楊忠信經營之車行購買車號
    Q2-4717 號自小客車，並申請和潤公司與遠東銀行專案貸款
    28萬元，由宋偉明擔任動產擔保交易債務人，後於91年10月
    底丁○○持宋偉明身分證件取車，取得占有上開車輛，隨即
    基於意圖不法利益，將上開車輛遷移不明（宋偉明涉嫌違反
    動產擔保交易法部分，業經臺灣臺東地方法院判處有期徒刑
    4 月確定，丁○○部分，因行為後法律廢止刑罰，另為不起
    訴處分）。詎丁○○於96年2 月經公訴人通緝到案後，竟為
    掩飾違反動產擔保交易法犯行，辯稱係基於友人高蒼松之請
    託擔任連帶保證人，僅於90年10月27日當日前往車行對保，
    未前往取車等語，並教唆高蒼松於96年3 月22日偵查時就其
    涉嫌違反動產交易法案件與案情有重要關係之事項，供前具
    結證稱：係宋偉明欲購車，由伊陪同前往，而相關事宜車商
    楊忠信均與伊聯繫，不知楊忠信何以誤認伊為丁○○，伊僅
    幫忙購車，未前往取車等語。嗣於96年7 月18日、31日傳訊
    楊忠信到署確認在場之高蒼松、丁○○何人為陪同宋偉明前
    往購車之人，經楊忠信表示係丁○○，始查悉偽證情事，而
    認丁○○涉有教唆偽證、高蒼松涉有偽證罪嫌等語。
二、按犯罪事實應依證據認定之，無證據不得認定犯罪事實；又
    不能證明被告犯罪者，應諭知無罪之判決，刑事訴訟法第15
    4條第2項、第301條第1項分別定有明文。又犯罪事實之認定
    ，應憑真實之證據，倘證據是否真實尚欠明確，自難以擬制
    推測之方式，為其判斷之基礎；而認定犯罪事實之證據係指
    足以認定被告確有犯罪行為之積極證據而言，該項證據自須
    適合於被告犯罪事實之認定，始得採為斷罪之資料，最高法
    院53年臺上字第656 號、29年上字第3105號著有判例。且刑
    事訴訟上證明之資料，無論為直接或間接證據，均須達於通
    常一般之人均不致有所懷疑，而得確信其為真實之程度，始
    得據為有罪之認定，若其關於被告是否犯罪之證明未能達此
    程度，而有合理懷疑之存在，致使無從形成有罪之確信，根
    據「罪證有疑，利於被告」之證據法則，即不得遽為不利被
    告之認定，亦有最高法院76年臺上字第4986號判例可參。
三、經核公訴意旨認被告丁○○、高蒼松涉犯上開罪嫌，係以被
    告二人之供述、證人楊忠信於偵查中之證述、臺灣臺東地方
    法院檢察署96年度偵緝字第36號侵占案件96年3 月22日訊問
    筆錄與結文1 份、遠東銀行汽車貸款申請書、貸款借據暨動
    產抵押契約書、和潤公司撥款同意書、動產擔保交易動產抵
    押設定債權人變更登記申請書各1 件等為其論據。訊據被告
    二人堅決否認有何教唆偽證或偽證犯行，丁○○辯稱：從來
    沒有跟高蒼松聯絡過，所以不可能教唆高蒼松作偽證等語；
    高蒼松辯稱：伊和丁○○已經5、6年沒有聯絡了，是收到檢
    察官的傳票才來作證的，是就當時伊知道的情形告知，伊有
    陪宋偉明去看車，當時是白天下午去的，是去東工高工對面
    的車行，至於時間已經不記得了，當時買賣的過程宋偉明叫
    伊擔任保證人，但伊信用已經破產，車行說還要再找一個保
    證人，伊就找丁○○，伊並未作偽證等語。
四、經查：
    刑法第168 條之偽證罪，係以證人、鑑定人、通譯於執行審
    判職務之公署審判時或於檢察官偵查時，於案情有重要關係
    之事項，供前或供後具結，而為虛偽之陳述為構成要件，而
    該罪所謂於案情有重要關係之事項，則指該事項之有無，足
    以影響於裁判之結果者而言，蓋證人就此種事項為虛偽之陳
    述，則有使裁判陷於錯誤之危險，故以之為偽證罪，而科以
    刑罰，苟其事項之有無，與裁判之結果無關，僅因其陳述虛
    偽，而即對之科刑未免失之過酷，是以上開法條加此特別構
    成要件，以限定虛偽陳述之範圍，與其他立法例對於證人虛
    偽陳述之結果不設何等區別者，其立法精神自有不同（最高
    法院29年上字第2341號判例參照）。而本件被告丁○○涉嫌
    違反動產擔保交易法案件部分，業經公訴人為不起訴處分確
    定，有不起訴書處分書在卷足按，是被告高蒼松此部分之陳
    述是否虛偽，與裁判之結果全然無關，揆諸上揭說明，被告
    丁○○、高蒼松此部分所為與教唆偽證及偽證罪之構成要件
    尚有不符，自無分別構成教唆偽證罪及偽證罪之餘地。綜上
    所述，本件依調查所得證據，尚不足以證明被告丁○○、高
    蒼松確有公訴人所指之偽證犯行。此外，復查無其他積極證
    據足資證明被告二人有公訴人所指之偽證犯行，揆諸首開說
    明，就此部分自應為被告二人無罪之諭知。
據上論斷，應依刑事訴訟法第299條第1項前段、第300條、第301
條第1項，刑法第2條第1項、第339條第1 項，中華民國九十六年
罪犯減刑條例第2條第1項第3款、第7條，刑法施行法第1條之1，
判決如主文。
本案經檢察官蔡甄漪到庭執行職務。
中    華    民    國    97    年    8     月    13    日
                  刑事第三庭  審判長法  官  莊松泉
                                    法  官  康文毅
                                    法  官  蔡玉雪
以上正本證明與原本無異。
如不服本判決應於收受本判決後10日內向本院提出上訴書狀；上
訴書狀應敘述具體理由。未敘述上訴理由者，應於上訴期間屆滿
後20日內向本院補提理由書狀（均須按他造當事人之人數附繕本
）。「切勿逕送上級法院」。
告訴人或被害人對於本判決如有不服，請書具不服之理由狀，請
求檢察官上訴者，其上訴期間之計算係以檢察官收受判決正本之
日期為準。
                                    書記官  陳昭穎
中    華    民    國    97    年     8    月    13    日
附錄論罪科刑法條：
刑法第339條（普通詐欺罪）
意圖為自己或第三人不法之所有，以詐術使人將本人或第三人之
物交付者，處5年以下有期徒刑、拘役或科或併科1千元以下罰金
。
以前項方法得財產上不法之利益或使第三人得之者，亦同。
前二項之未遂犯罰之。


司法院資訊處製作；財團法人民間司法改革基金會備份。
